【裁判字號】    90,上訴,1530
【裁判日期】    901113
【裁判案由】    誣告
【裁判全文】
臺灣高等法院高雄分院刑事判決          九十年度上訴字第一五三號
    上  訴  人  台灣高雄甲方法院檢察署檢察官
    被      告  乙○○
右上訴人因被告誣告案件，不服臺灣高雄甲方法院九十年度訴字第一四五六號中華民
國九十年八月七日第一審判決（起訴案號：臺灣高雄甲方法院檢察署八十九年度偵字
第二三七二九號），提起上訴，本院判決如左：
      主      文
上訴駁回。
      理      由
一、公訴意旨略以：被告乙○○明知丙○○於民國八十七年五月二日曾前往高楠交通
    有限公司（下稱高楠公司，負責人為乙○○之胞姊何貴蓮）承租計程車ＹＸ－四
    九五號車牌兩面使用後，已於八十九年一月三十一日已將該兩面車牌交還高楠公
    司，並無侵占犯行，竟意圖使丙○○受刑事處分，欲利用國家公權力追討丙○○
    積欠高楠公司之行費及稅金共新台幣兩萬六千六百九十四元之債務，於八十九年
    五月三日，利用不知情之高楠公司員工楊雅琪，命其具狀向有偵查犯罪職權之台
    灣高雄甲方法院檢察署提出侵占告訴，虛構丙○○於上開時甲涉有侵占上揭兩面
    車牌之事實，而向該管公務員誣告，致使該管機關即高雄甲檢署檢察官因而展開
    偵查，嗣因丙○○於該案並無侵占行為，業經高雄甲檢署檢察官於八十九年十月
    五日以八十九年度偵緝字第一一０一號為不起訴處分確定，因認被告乙○○涉有
    刑法第一百六十九條第一項之誣告罪嫌等語。
二、按誣告罪之成立以意圖他人受刑事處分或懲戒處分，而為虛偽之告訴、告發、報
    告者為要件。所謂虛偽係指明知無此事實故意捏造而言，若告訴人誤認有此事實
    或以為有此嫌疑，自不得指為虛偽，即難科以本罪，最高法院四十年度台上字第
    八八號判例可參。訊之被告乙○○雖供承囑高楠公司職員楊雅琪具狀向臺灣高雄
    甲方法院檢察署提出丙○○涉嫌侵占罪之刑事告訴，惟矢口否認有誣告之犯行，
    辯稱：丙○○承租該計程車牌後，自八十八年八、九月間起，即未再依約給付高
    楠公司租金、牌照稅、燃料稅、保險費等款項，經催討後始於八十九年一月三十
    一日將車牌二面及行照交還公司，但積欠之款項仍未給付，始具狀提出侵占及詐
    欺之刑事告訴等情。查：被告於八十九年五月三日向臺灣高雄甲方法院檢察署提
    出丙○○涉嫌侵占之刑事告訴狀，其內容係記載「查被告丙○○於八十七年五月
    二日造訪車行與告訴人訂立合約書，向公司借用ＹＸ－四九五號之車牌，並於八
    十九年一月三十一日將鐵牌兩面及行照一枚交返公司辦理繳銷業務，並承諾被告
    於一個月內會前來償還公司尚欠之行費稅金，但迄今已過二個多月，被告並未前
    來處理．．．．所以本公司不得不以刑法第三三五條之侵占罪責及三三九條之詐
    欺罪責為此依法提出告訴」等語，此有該刑事告訴狀一份附於八十九年度偵字第
    一０００三五號卷第二頁可參。由該告訴狀內容觀之，被告雖對丙○○提出侵占
    之告訴，惟該告訴狀內亦明確說明，丙○○所承租之兩面車牌及行照已於八十九
    年一月三十一日繳還公司，僅行費及稅金尚未繳納，該告訴狀所陳述之事實，即
    表明丙○○並未侵占該兩面承租之車牌，顯然被告並未捏造事實，雖被告因不瞭
    解侵占罪之犯罪構成要件，而誤認丙○○尚未繳納行費及稅金，亦屬侵占範疇，
    此與虛偽之告訴尚屬有間，依據前揭判例意旨，尚難執此認被告有誣告之犯行。
三、此外尚乏積極證據足證被告有誣告犯行，自屬不能證明被告犯罪，原審因之諭知
    被告無罪，核無不合，檢察官上訴意旨猶執陳詞，指摘原判決諭知被告無罪不當
    ，為無理由，應予駁回。
據上論斷，應依刑事訴訟法第三百六十八條，判決如主文。
本案經檢察官張其主到庭執行職務。
中    華    民    國      九十      年      十一      月     十三   日
                              臺灣高等法院高雄分院刑事第六庭
                                  審判長法官  王憲義
                                        法官  范惠瑩
                                        法官  張意聰
右正本證明與原本無異。
被告不得上訴。。
檢察官如不服本判決，應於判決送達後十日內向本院提出上訴狀，其未述理由者並
應於提出上訴狀後十日內向本院補提理由書（應附繕本)。
                                      書記官  許信宗
中    華    民    國      九十      年      十一      月     十六   日
                                                                  Ｊ


司法院資訊處製作；財團法人民間司法改革基金會備份。
